臺灣新北地方法院刑事判決
111年度審訴字第1177號
公  訴  人  臺灣新北地方檢察署檢察官
被      告  謝煌禮




上列被告因違反毒品危害防制條例案件，經檢察官提起公訴（11
1年度毒偵字第3007號），被告於本院準備程序中就被訴事實為
有罪之陳述，經告知簡式審判程序之旨，並聽取當事人之意見後
，經本院合議庭裁定由受命法官獨任行簡式審判程序，判決如下
：
    主  文
謝煌禮施用第一級毒品，處有期徒刑陸月，如易科罰金，以新臺
幣壹仟元折算壹日。
扣案之海洛因壹包（含包裝袋壹只，驗餘淨重零點零捌陸零公克
）沒收銷燬。
    事  實
一、謝煌禮明知海洛因屬毒品危害防制條例第2條第2項第1款所
    規定之第一級毒品，不得施用，竟基於施用第一級毒品海洛
    因之犯意，於民國111年4月6日13時17分許（起訴書誤為12
    時20分許）為警採尿時起回溯26小時內之某時，在不詳地點
    ，以不詳方式，施用第一級毒品海洛因1次。嗣於111年4月6
    日12時20分許，為警在新北市○○區○○街00巷00號前查獲，並
    當場扣得第一級毒品海洛因1包（含包裝袋1只，驗餘淨重0.
    0860公克)，經其同意為警採集其尿液送驗，結果呈可待因
    、嗎啡陽性反應，而查悉上情。　
二、案經新北市政府警察局樹林分局報告臺灣新北地方檢察署檢
    察官偵查起訴。
　　理  由
一、程序部分：
(一)查本案被告謝煌禮所犯係死刑、無期徒刑、最輕本刑為3年
    以上有期徒刑以外之罪，且非高等法院管轄第一審案件，其
    於準備程序中就被訴事實為有罪之陳述，經本院告知簡式審
    判程序之旨，並聽取公訴人、被告之意見後，本院合議庭裁
    定由受命法官獨任進行簡式審判程序審理，則本案證據之調
    查，依刑事訴訟法第273條之2規定，自不受同法第159條第1
    項、第161條之2、第161條之3、第163條之1及第164條至第1
    70條規定之限制，合先敘明。
(二)查被告前因施用毒品案件，經本院以110年度毒聲字第600號
    裁定送觀察、勒戒後，認無繼續施用毒品傾向，於111年1月
    24日執行完畢釋放出所，並由臺灣新北地方檢察署檢察官以
    109年度毒偵字第5050、8205號、110年度毒偵字第7118號為
    不起訴處分確定，有臺灣高等法院被告前案紀錄表在卷可佐
    。是被告係於前開觀察、勒戒執行完畢釋放後3年內，再犯
    本案施用第一級毒品之罪。因本案施用毒品之犯行，既經檢
    察官追訴，自應由本院依法論處。
二、認定犯罪事實所憑之證據及理由：
    上開犯罪事實，業據被告於本院準備程序及審理時均坦承不
    諱，且被告於上開時、地為警查獲後，並於111年4月6日13
    時17分許經採集尿液送驗結果，呈可待因、嗎啡陽性反應乙
    節，有新北市政府警察局受採集尿液檢體人姓名及檢體編號
    對照表、台灣檢驗科技股份有限公司濫用藥物檢驗報告(檢
    體編號：J0000000)各1份附卷可憑（見毒偵字卷第18頁、第
    41頁），並有新北市政府警察局樹林分局搜索扣押筆錄、扣
    押物品目錄表各1件、查獲照片暨扣案物照片共3張在卷可參
    （見毒偵字卷第11至13頁、第21頁）；而扣案之白色粉末1
    包（含包裝袋1只，驗餘淨重0.0860公克）經送鑑驗結果，
    檢出第一級毒品海洛因成分，復有臺北榮民總醫院111年5月
    26日北榮毒鑑字第C0000000號毒品成分鑑定書1份附卷可稽
    （見毒偵字卷第46頁），足認被告前揭任意性自白與事實相
    符，堪以採信。本案事證明確，被告犯行洵堪認定，應依法
    論科。
三、論罪科刑：
(一)核被告所為，係犯毒品危害防制條例第10條第1項之施用第
    一級毒品罪。其因施用而持有第一級毒品之低度行為，為其
    施用之高度行為所吸收，不另論罪。　　　　
(二)被告構成累犯之事實及應加重其刑之事項，均應由檢察官主
    張並具體指出證明之方法後，經法院踐行調查、辯論程序，
    方得作為論以累犯及是否加重其刑之裁判基礎（最高法院刑
    事大法庭110年度台上大字第5660號裁定意旨參照）。查，
    本案檢察官就被告是否構成累犯之事實及應否加重其刑之相
    關事項，均未主張及具體指出證明方法，揆諸上開說明，本
    院自無從加以審究。然基於累犯資料本來即可以在刑法第57
    條第5款「犯罪行為人之品行」中予以負面評價，自仍得就
    被告可能構成累犯之前科、素行資料，列為刑法第57條第5
    款所定「犯罪行為人之品行」之審酌事項。於此情形，該可
    能構成累犯之前科、素行資料即可列為量刑審酌事由，對被
    告所應負擔之罪責予以充分評價（最高法院110年度台上大
    字第5660號裁定意旨參照），附此敘明。　　
(三)爰以行為人之責任為基礎，審酌被告前已因施用毒品案件，
    經觀察、勒戒之處遇，本應知所警惕，猶漠視法令禁制，再
    次施用毒品，顯未知所戒慎，其無視於毒品對於自身健康之
    戕害及國家對於杜絕毒品犯罪之禁令，亦未見戒除惡習之決
    心，再為上開施用毒品犯行，對於社會風氣、治安有潛在之
    危害性，殊非可取，且其前有因竊盜、違反毒品危害防制條
    例等案件經法院判處罪刑及執行完畢之素行紀錄，有臺灣高
    等法院被告前案紀錄表1件可參；惟徵諸其犯罪所生之危害
    ，實以自戕身心健康為主，對於他人生命、身體、財產等法
    益，尚無重大明顯之實害，暨施用毒品者均具有相當程度之
    生理成癮性及心理依賴性，其犯罪心態與一般刑事犯罪之本
    質並不相同，應側重適當之醫學治療及心理矯治為宜，非難
    性較低；兼衡被告為高中畢業之智識程度（見本院卷附個人
    戶籍資料查詢結果）、於本院審理時自陳之家庭生活與經濟
    狀況（見本院簡式審判筆錄第4頁）、犯後坦承犯行之態度
    等一切情狀，量處如主文所示之刑，並諭知如易科罰金之折
    算標準。
四、沒收部分：
    扣案之海洛因1包（含包裝袋1只，驗餘淨重0.0860公克），
    屬毒品危害防制條例第2條第2項第1款所列管之第一級毒品
    ，又盛裝上開海洛因之外包裝袋上亦沾有該毒品殘渣，無論
    依何種方式均難與之析離，均應整體視為查獲之第一級毒品
    ，應依毒品危害防制條例第18條第1項前段之規定，宣告沒
    收銷燬。至送鑑耗損之海洛因，既已滅失，自無庸再予宣告
    沒收銷燬，併此敘明。　　
據上論斷，應依刑事訴訟法第273條之1第1項、第299條第1項前
段，毒品危害防制條例第10條第1項、第18條第1項前段，刑法第
11條、第41條第1項前段，判決如主文。
本案經檢察官楊景舜提起公訴，檢察官黃明絹到庭執行職務。
中　　華　　民　　國　　111 　年　　11　　月　　23　　日
                  刑事第二十五庭  法  官  白光華
上列正本證明與原本無異。
如不服本判決，應於判決送達後20日內敘明上訴理由，向本院提
出上訴狀 (應附繕本) ，上訴於臺灣高等法院。其未敘述上訴理
由者，應於上訴期間屆滿後20日內向本院補提理由書「切勿逕送
上級法院」。
                                  書記官  楊貽婷
中　　華　　民　　國　　111 　年　　11　　月　　23　　日
附錄本案論罪科刑法條全文：
毒品危害防制條例第10條
施用第一級毒品者，處6月以上5年以下有期徒刑。
施用第二級毒品者，處3年以下有期徒刑。